臺灣高等法院刑事判決　　　　　　　　95年度上易字第2276號
上　訴　人　臺灣臺北地方法院檢察署檢察官
被　　　告　乙○○
選任辯護人　簡旭成律師
　　　　　　蔡雲璽律師
上列上訴人因被告傷害案件，不服臺灣臺北地方法院95年度易字
第1536號，中華民國95年10月 5日第一審判決（起訴案號：臺灣
臺北地方法院檢察署95年度偵字第8848號），提起上訴，本院判
決如下：
    主  文
原判決撤銷。
乙○○傷害人之身體，處罰金新台幣壹仟伍佰元，如易服勞役，
以新台幣壹仟元折算壹日。
    事  實
一、乙○○與丁○○均居住於台北市大安區○○○路○段62巷7號
    國防部和平新莊內，兩人素有嫌隙，民國94年12月30日上午
    約7時許，乙○○手持1米許長之木棍在該新莊內菜園除草之
    際，丁○○趨前挑釁，兩人乃發生衝突，乙○○持木棍毆打
    其身體，繼而雙方互相扭打，鄰人甲○○見狀前往勸架將其
    拉開，丁○○跌倒地上，其身體被毆打因而受有右上肢瘀傷
    （2X1公分、1X0.5公分）、擦傷（1X0.5公分、2X0.5公分）
    、左上肢瘀腫（3X2公分）、右下肢瘀傷（1X0.5公分、2X1
    公分、2X1公分）及左下肢瘀傷（3X1公分）等傷害。
二、案經被害人丁○○訴由台北市政府警察局大安分局報請臺灣
    台北地方法院檢察署檢察官偵查起訴。
    理  由
一、訊據被告乙○○矢口否認有傷害犯行，辯稱當日告訴人自己
    衝過來，大喊打人啦！就自己倒在地上，被告並未毆打告訴
    人，告訴人以前曾屢受其夫賈新民毆打，遭受家庭暴力聲請
    法院核發保護令，且曾因子宮癌做十多次化療，身體容易瘀
    血，所提出照片與驗傷單所載傷情不符，如木棍毆打不可能
    造成驗傷單所載傷情，該驗傷單未載明係新傷或舊傷。證人
    謝國雄、丙○均於原審證明未看到被告動手或持木棍打她。
    而證人甲○○、施蜀薇均未看清楚現場，其等證述內容亦與
    丁○○指訴情節矛盾，證人戊○○年老重聽，事後始到現場
    ，證詞與事實不符，不可採。告訴人並無頭部外傷，並非昏
    倒，是自己倒在地上後打 119電話叫救護車，所指訴不實在
    等語。
二、經查前開事實，業據告訴人丁○○指訴甚詳，並於原審到庭
    結證證明外，且有其所提出台北市立聯合醫院仁愛院區94年
    12月30日上午 7時50分檢驗之驗傷診斷書一件，載明丁○○
    身體受傷部位情形如事實欄所載可憑稽。台北市立聯合醫院
    並於95年9月8日以北市醫事字第 09533672200號函原審法院
    ，內載附件診斷書所載之傷勢，係病患於94年12月30日到院
    急診驗傷之紀錄，該病患僅於94年12月30日到院急診，及95
    年1月2日門診 2次就醫紀錄，在該院仁愛院區再無此次傷勢
    之就醫紀錄，且檢附病歷影本一件附原審卷第40至46頁可查
    。證人戊○○於本院審理中到庭亦證稱：我聽到甲○○去叫
    我說乙○○把丁○○打倒在地上，要我趕快去看看，我到現
    場只看到丁○○躺在地上哭，沒有看到乙○○，有一雙拖鞋
    掉在地上，還有一根約一公尺長的棍子。沒有幾分鐘救護車
    就到了，我送丁○○去仁愛醫院後，馬上照Ｘ光，丁○○的
    手掌、胸部、背上都有受傷，因檢察官要我請看到現場情形
    的人出來作證，所以我才叫甲○○要來作證等語。證人甲○○於偵查中結證稱：有看到乙○○打丁○○，是拿一支小木
    棍打趙一下，就將棍子丟在一邊，接著看到李抓著趙的頭髮
    一直轉，並拖著走約三米，我就去把乙○○拉開等語。於本
    院審理中雖結證稱：沒有看到乙○○拿棍子打丁○○，我原
    來看到乙○○手上有拿很細的棍子，約一公尺不到，當時乙○○蹲在地上除草，丁○○往乙○○方向衝過去，我聽到丁○○的罵聲，後來乙○○就站起來，兩人糾在一起，乙○○
    一手抓著丁○○的衣領、一手抓其頭髮，丁○○也抓著乙○○，一直以頭頂著乙○○的胸前，趙罵李老賴皮、小賴皮，
    趙說你打我，今天送上門讓你打，李說我不打你。我就把他
    們分開了，丁○○就摔倒在地上，並坐在地上，她叫我去叫
    會長來，我就去叫會長戊○○到現場，趙打 119電話，沒多
    久救護車就開到。我沒有看到乙○○拿棍子打丁○○一下，
    也沒有看到乙○○抓其頭髮拖行約三公尺，偵查中我沒聽清
    楚檢察官的問話，我說錯了等語，迴護被告，惟仍指證當時
    乙○○手上原拿有一支棍子，及後來兩人用手扭抓在一起情
    事。證人施蜀薇於偵查中結證稱：有看到乙○○用一支約一
    米多，跟旗桿一樣木棍打丁○○，打幾下我沒有認真去看等
    語，於原審亦結證稱：我看到被告拿木棍打告訴人，沒有認
    真看打那個部位等情。足證告訴人指訴被告用木棍打其頭部
    一下、左肩膀二下致其昏倒休克後，不知被告如何打的等情
    ，固有言過其實，但關於前開事實欄部分，其指訴尚堪採信
    。
三、至於證人謝國雄雖於原審證稱：當天上午我在門口刷牙，看
    到被告在種菜，告訴人就走過來撞被告，說你打啊，你打啊
    ，被告用手抵擋告訴人，在被告抵擋過程中，不知道是否因
    為菜園旁邊的水泥地高低不平，告訴人就跌倒喊打人了，告
    訴人倒地時沒有昏倒，被告沒有將告訴人推倒在地上，是他
    們接觸時，告訴人倒在地上，我沒有看到被告拿木棍朝告訴
    人打三下等語，所證述情節顯與施蜀薇、甲○○所指證被告
    當時手中原有持一支木棍不符，惟謝國雄亦證實告訴人前往
    挑釁時，被告用手抵擋，二人身體有接觸後，告訴人倒地之
    事實，其稱沒有看到被告有打告訴人，應係迴護之詞。又證
    人丙○於原審及本院中均證稱：當天上午 7點左右，我聽有
    人說打人了，跑出去看到告訴人躺在地上，被告站在旁邊，
    告訴人說被告打人了，被告說妳欺人太甚；我沒有看到被告
    打人，也沒有看到告訴人身體有傷等語，依丙○所述，係在
    彼兩人已經扭打後告訴人倒在地上後始到現場，且當時為年
    底，時值冬天，證人丙○自稱到現場把被告拉回家，其既未
    就近檢視丁○○之身體，而其所受傷害又未流血，故未看到
    被告傷害打丁○○及身體傷跡，自難資為被告有利之證明。
    又告訴人雖曾於94年10月30日受其夫賈新民家暴而向原審法
    院聲請保護令，惟距本案已二個月，自難混在一起，被告所
    辯各節，均不足採信，其犯行洵堪認定，自應依法論科。
四、核被告所為，係犯刑法第277條第1項傷害罪名。被告行為後
    刑法於94年1月7日修正2月2日公布，並於95年7月1日施行，
    依新刑法第33條第 5款規定，罰金刑提高為新台幣1000元以
    上，以百元計算之。依修正刑法施行法第1條之1規定，中華
    民國94年1月7日刑法修正施行後，刑法分則編所定貨幣單位
    為新台幣。94年1月7日刑法修正時，刑法分則編未修正之條
    文定有罰金者，自94年1月7日刑法修正施行後，就其所定數
    額提高為30倍，但72年 6月26日至94年1月7日新增或修正之
    條文，就其所定數額提高為 3倍。由原先以銀元計算，並依
    罰金罰鍰提高標準條例第 1條前段提高10倍之規定，修正為
    依新台幣計算並提高為30倍，是關於法定刑罰金部分，最高
    刑度修正前後規定，實質並無不同，僅修正後最低刑度將修
    正前銀元1元提高為新台幣1000元。又修正前刑法第42條第2
    項原規定易服勞役以1元以上3元以下，折算 1日，但勞役期
    限不得逾6個月。依修正前罰金罰鍰提高標準條例第2條前段
    之規定，就其原定額數提高100倍折算 1日，故應以銀元100
    元以上300元以下，即新台幣300元以上900元以下折算1日。
    修正後刑法第42條第3項前段則規定易服勞役以新台幣1千元
    、2千元或3千元折算 1日。比較新舊法科處罰金總額易服勞
    役日數未逾 6個月者，以修正後之規定較有利於被告，自應
    依刑法第2條第1項但書規定，適用修正後刑法第277條第1項
    、第42條第3項之規定，併予明。
五、原審未予詳查，遽認被告犯罪不能證明，尚有未當。檢察官
    提起上訴，認被告確有傷害犯行，指摘原判決不當，為有理
    由，自應由本院予以撤銷改判。爰審酌被告並無前科，本件
    係因告訴人挑釁而引起，及被害人受傷情形等一切情狀，予
    以量處如主文所示之罰金，並諭知易服勞役之折算標準。
據上論斷，應依刑事訴訟法第369條第1項前段、第364條、第299
條第1項前段、刑法第2條第1項但書、第277條第1項、第42條第
3項前段、刑法施行法第1條之1第1項、第2項前段，判決如主文
。
本案經檢察官黃柏齡到庭執行職務。
中　　華　　民　　國　　96　　年　　2 　　月　　27　　日
　　　　　　　　　臺灣高等法院刑事第19庭
                                審判長法　官 尤 豐 彥
　　　　　　　　　　　　　　　　　　  法　官 黃 金 富
　　　　　　　　　　　　　　　　　　  法　官 宋    祺
以上正本證明與原本無異。
不得上訴。
                                      書記官 洪 雪 娥
中　　華　　民　　國　　96　　年　　2 　　月　　27　　日
刑法第277條第1項：
傷害人之身體或健康者，處3年以下有期徒刑、拘役或1千元以下
罰金。
